【裁判字號】    97,抗,292
【裁判日期】    971128
【裁判案由】    假處分
【裁判全文】
臺灣高等法院臺南分院民事裁定           97年度抗字第292號
抗  告  人  甲○○
上列抗告人因與相對人第一商業銀行股份有限公司間聲請假處分
事件，對於中華民國97年8月22日臺灣臺南地方法院所為裁定（
97年度裁全字第3521號）提起抗告，本院裁定如下：
    主      文
抗告駁回。
抗告訴訟費用新台幣壹仟元由抗告人負擔。
    理      由
一、抗告意旨略以：抗告人甲○○並未積欠相對人債務，亦未為
    債務人莊維隆作任何擔保；又抗告人名下所有坐落臺南縣永
    康市○○○路158號10樓之2的房屋及土地（下稱系爭不動產
    ），並非債務人莊維隆所有，當時係因債務人莊維隆向抗告
    人之親友借貸金錢，才會將系爭不動產讓抗告人設定抵押權
    100萬元，並過戶予抗告人；債務人莊維隆於97年2月14日入
    獄服刑，已無能力償還其積欠相對人之債務，抗告人已將上
    情告知相對人；又抗告人於96年11月12日即因債務人莊維隆
    犯法遭通緝開始協議離婚，但因債務人莊維隆四處躲藏又拒
    絕簽字，始好言相勸，迨其入獄服刑半年之後再向法院聲請
    離婚，抗告人實在無能為力再為債務人莊維隆揹負債務云云
    。
二、按債權人就金錢以外之請求，因請求標的之現狀變更，有日
    後不能強制執行或甚難強制執行之虞，欲保全強制執行者，
    得聲請假處分，此觀民事訴訟法第532條第1項、第2項規定
    至明。次按假處分係保全強制執行方法之一種，原為在本案
    請求尚未經判決確定以前，預防將來債權人勝訴後，因請求
    標的之現狀變更，有日後不能強制執行或甚難執行之虞者而
    設；至債權人聲請假處分所主張之權利，債務人對之有所爭
    執者，應於現在或將來有訴訟繫屬時，請求法院為本案之判
    決，以資解決，尚非聲請假處分時，先應解決之問題（最高
    法院69年台抗字第72號判例參照）。
三、查：相對人主張：案外人三菖企業有限公司向伊借款尚積欠
    新台幣（下同）1,163,559元本息未清償，而案外人莊維隆
    為上開借款之連帶保證人，抗告人甲○○係莊維隆之配偶。
    再於96年12月間將系爭不動產贈與抗告人，並於97年1月11
    日移轉登記為抗告人所有，莊維隆將系爭不動產贈與予抗告
    人，所為無償行為有害於渠債權，渠自得聲請撤銷之。因恐
    抗告人將上開土地所有權移轉或設定負擔予第三人，致請求
    標的之現狀改變，日後有甚難執行之虞，爰提出放款戶授信
    明細查詢單、借據4紙、保證書、戶籍謄本、土地及建物登
    記謄本、所有權異動索引等件為釋明（見原審卷第7-17、23
    -26頁），若釋明不足，並願供擔保，請准為原裁定主文所
    示之假處分以為保全等語。原法院審酌相對人所主張之請求
    及假處分之原因，雖相對人未盡釋明之責，惟相對人既已陳
    明願供擔保以代釋明，已足補其釋明之欠缺；並審酌系爭土
    地依土地登記謄本所示公告現值計算結果，其總價額為217,
    754元，而建物則現值為302,600元，合計520,354元，則依
    法定利率5%計算，參考目前各審級辦案期限，預估本件訴訟
    期間為三年，並審酌抗告人可能遭受之損害，因而酌定擔保
    金117,000元，而准如相對人之聲請，依上開說明，核無不
    合。至抗告人前揭抗辯該不動產非莊維隆所有，莊維隆積欠
    抗告人之親友借貸金錢，才會將系爭不動產讓抗告人設定抵
    押權100萬元，並過戶予抗告人云云，核係就實體上之事由
    為主張，則不論抗告人之上開主張是否屬實，亦屬本案判決
    問題，揆諸上開說明，應於現在或將來有訴訟繫屬時，請求
    法院為本案之判決，以資解決；乃抗告人竟以此為由，提起
    本件抗告，即難認為有理由，其抗告應予駁回。
四、據上論結，本件抗告為無理由，依民事訴訟法第495條之1第
   1項、第449條第1項、第95條、第78條，裁定如主文。
中    華    民    國    97    年    11    月    28  日
                  民事第二庭    審判長法  官  丁振昌
                                      法  官  吳上康
                                      法  官  李素靖
上為正本係照原本作成。
不得抗告。
中    華    民    國    97    年    12    月    1     日
                                      書記官  林鈴香


司法院資訊處製作；財團法人民間司法改革基金會備份。
